【裁判字號】    90,易,939
【裁判日期】    900710
【裁判案由】    傷害
【裁判全文】
臺灣板橋地方法院刑事判決                            九十年度易字第九三九號
    公  訴  人  臺灣板橋地方法院檢察署檢察官
    被      告  丙○○
右列被告因傷害案件，經檢察官提起公訴（九十年度偵字第一四八號），本院判決如
左：
    主  文
丙○○傷害人之身體，處拘役參拾日，如易科罰金，以參佰元折算壹日，扣案之鐵棒
壹支沒收之；又傷害人之身體，處拘役貳拾日，如易科罰金，以參佰元折算壹日；應
執行拘役肆拾日，如易科罰金，以參佰元折算壹日；扣案之鐵棒壹支沒收之。
    事  實
一、丙○○與戊○○○、丁○○間為堂親誼關係，因財產紛爭滋生細故，竟基於傷害
    犯意，於民國八十九年年十月十六日下午一時許，在臺北縣林口鄉○○村○○○
    街七號戊○○○住處，持鐵棒，毆打戊○○○，致戊○○○受有右肘及前臂挫瘀
    傷等之傷害。復又另行起意，因丁○○不滿其母戊○○○被丙○○毆打，前去丙○○住處理論，丙○○又基於傷害之犯意，徒手毆打丁○○，致丁○○受有臉部
    挫傷之傷害。
二、案經戊○○○、丁○○訴由臺北縣警察局新莊分局移由臺灣板橋地方法院檢察署
    檢察官偵查起訴。
    理  由
一、訊據被告丙○○固坦承有以木棍毆打戊○○○，但陳稱僅與丁○○拉扯，並未打
    丁○○等云云。經查：
    (一)、右揭犯罪事實業據告訴人戊○○○、丁○○指述綦詳，且被告對戊○○○之
        傷害行為並不否認；而就告訴人丁○○部分，被告亦供稱有與其發生拉扯之
        情事，此觀之被告供稱：「告訴人戊○○○以四十尺的二個貨櫃放到我土地
        上，他們現已經移開他處，土地是我的，丁○○先到我家，我人在外面，我
        回後他打我，拉扯後他眼鏡掉在我家，警員到我家後才將眼鏡拿回去還丁○○，我是有以扣案木棍打告訴人戊○○○背後一下，由側面打過去；丁○○
        部分僅係拉扯」等語（見本院九十年三月十九日訊問筆錄），足徵被告有以
        其所稱之『棍棒』毆打戊○○○，以及與告訴人丁○○相互間為拉扯，因而
        成傷，要無疑問，因此被告是日有先、後為毆打告訴人二人之行為，堪可確
        認。
    (二)、證人即移送機關承辦警員乙○○證稱：「我無收到所謂之鐵棒，移送時被告
        始提出掃帚柄」等語（見本院九十年三月十九日訊問筆錄），另一證人即到
        場之警員甲○○證稱：「被害人帶我去被告家，找被告打被害人之棒棍，被
        告不讓他們進去，被告與丁○○爭吵拉扯，被告就拿出鐵棒『門口』要打丁○○，我們奪下，我問是否此鐵棒，他們說不是此根‧‧‧要帶被告去派出
        所訊問，被告不願意」等語（見本院九十年四月十九日訊問筆錄），亦與被
        告自承有為拉扯之情，並無二致，此外，復有長庚紀念醫院診斷證明書二紙
        在卷足佐。
    (三)、告訴人二人所受傷害，有前揭診斷證明書可稽，告訴人所受傷害與被告之傷
        害行為間，有相當因果關係；被告所辯，核非可採，事證明確，被告傷害犯
        行，足以認定。
二、核被告丙○○所為二次傷害犯行，均係犯刑法第二百七十七條第一項之傷害罪。
    被告所為上開二次傷害行為，先一行為係傷害告訴人戊○○○，於另一告訴人丁○○知悉其母為被告所傷害後，始去找被告理論後方始造成者，因此，後一行為
    顯係另行起意，犯意個別，為數罪，應予分論併罰。公訴人認被告係基於概括之
    犯意，為連續犯一節，惟查被告前、後之行為，有如前述，犯意自屬個別，難認
    係基於概括之犯意而為，與連續犯於主觀犯意上，乃係基於概括犯意者，迥然有
    異，公訴就此，容或誤會。再者，公訴人又認被告係犯第二百八十條之傷害尊親
    屬罪嫌一節，經查：告訴人之一戊○○○係被告胞弟己○○之妻，告訴人丁○○
    則係告訴人戊○○○之子，二人均非被告之直系尊親屬，有戶籍登記簿可考，公
    訴所指，亦或誤會，惟其傷害之社會基本事實同一，起訴法條，關於傷害尊親屬
    部分，應予變更論以普通傷害罪。爰審酌被告之品行、二者間之親誼關係，並乃
    係肇因於土地糾紛，暨其犯罪動機、目的、手段、被害人所受傷害程度、犯罪後
    態度等一切情狀，分別量處如主文所示之刑，並為易科罰金折算標準之諭知。並
    就所犯上述二罪，定其應執行刑，及易科罰金折算標準之諭知。而刑法第四十一
    條業於九十年一月四日修正，同月十日公布，同月十二日生效，該條第一項修正
    規定：「犯最重本刑為五年以下有期徒刑以下之刑之罪，而受六個月以下有期徒
    刑或拘役之宣告，因身體、教育、職業、家庭之關係或其他正當事由，執行顯有
    困難者，得以一元以上三元以下折算一日，易科罰金。但確因不執行所宣告之刑
    ，難收矯正之效，或難以維持法秩序者，不在此限。」，是經比較新舊法結果，
    被告所犯上開之罪，其行為後依修正之刑法第四十一條第一項前段規定，仍得易
    科罰金，於被告並非不利，是依刑法第二條第一項前段規定，應適用裁判時之法
    律即修正後之刑法第四十一條第一項前段規定，就被告上開宣告之刑，以及定執
    行刑，均為易科罰金折算標準之諭知。又扣案之鐵棒一支，為員警到場時，被告
    取之於其住處門後，業據告訴人等陳明，係被告取自其門後，持以毆打所用之物
    ，為供犯罪所用之物，而被告亦自承係置放於其家門後不諱（見本院九十年六月
    二十九日審判筆錄），基於占有、管領法則，自屬被告所有，應依刑法第三十八
    條第一項第二款規定宣告沒收之，雖此一扣案鐵管證人甲○○有為不同之轉述，
    然告訴人等於本院訊問時，已明確陳述即係該鐵管（見本院九十年六月四日訊問
    筆錄），以告訴人本身親身經歷之事實而言，應以告訴人於本院訊問時所陳為真
    實。另由被告提出交由臺北縣警察局新莊分局員警扣案之木棍一支，為告訴人所
    否認為其受到傷害時，被告所用之物，雖為被告所提出，其顯係為脫免獲邀輕典
    之舉，應不為沒收之宣告。
據上論斷，應依刑事訴訟法第二百九十九條第一項前段、第三百條，刑法第二百七十
七條第一項、第五十一條第五款、第二條第一項前段、第四十一條第一項前段、第三
十八條第一項第二款，罰金罰鍰提高標準條例第一條前段、第二條，判決如主文。
本案經檢察官毛有增到庭執行職務。
中      華      民      國      九  十      年      七      月  十    日
                                      臺灣板橋地方法院刑事第六庭
                                              法  官  黎錦福
右正本證明與原本無異。
如不服本判決，應於判決送達後十日內向本院提出上訴狀。
                                              書記官  戴尚榮
中      華      民      國      九  十      年      七      月  十  二  日
附錄本案論罪科刑法條全文：
刑法第二百七十七條
傷害人之身體或健康者，處三年以下有期徒刑，拘役或一千元以下罰金。
犯前項之罪，因而致人於死者，處無期徒或七年以上有期徒刑；致重傷者，處三年以
上十年以下有期徒刑。


司法院資訊處製作；財團法人民間司法改革基金會備份。
